臺灣高等法院民事判決　　　　　　　　　100年度上字第171號
上　訴　人　簡慈然
訴訟代理人　王勝彥律師
　　　　　　王福民律師
被上訴人　　江石三
訴訟代理人　江鴻琳
上列當事人間請求損害賠償事件，上訴人對於中華民國99年12月
30日臺灣桃園地方法院99年度訴字第836號判決提起上訴，經本
院於100年6月7日言詞辯論終結，判決如下：
    主      文
上訴駁回。
第二審訴訟費用由上訴人負擔。
    事實及理由
一、上訴人主張：伊於民國81年5月間向訴外人詹秀英購買坐落
    台北縣鶯歌鎮○○段大湖小段1之7地號農業用地（下稱系爭
    土地），因受修正前土地法第30條規定農地買受人需為自耕
    農之限制，於買賣時遂約定將系爭土地信託登記予有自耕能
    力之被上訴人，並有伊與詹秀英簽立之買賣契約書為憑，伊
    係以自有資金獨資買受，未與他人合夥；詎被上訴人於81年
    5月8日取得系爭土地所有權後，竟閒置不用，遭台北縣稅捐
    稽徵處裁處罰鍰新臺幣（下同）2,862,600元，加上執行費2
    0,072元，共計為2,882,672元，伊以利害關係人之身分，陸
    續代為清償，共計清償280萬元左右（因最後2期支票退票，
    金額為38萬餘元，伊嗣後又代繳30萬元，僅有8萬餘元未繳
    納）。致伊受有相當裁罰金額之損害，爰依信託之法律關係
    ，聲明求為命被上訴人應給付2,882,672元及自起訴狀繕本
    送達之日即99年6月4日起至清償日止，按年息百分之五計算
    之利息，並陳明願供擔保請准為假執行之宣告等語。原審為
    上訴人全部敗訴判決，上訴人上訴，並為聲明減縮，其上訴
    聲明求為判決：(1)原判決關於駁回後開第二項之訴廢棄；(2)
    被上訴人應給付上訴人250萬元，及自99年6月4日起至清償
    日止，按年息5%計算之利息；(3)願供擔保請准宣告假執行。
二、被上訴人則以：伊與上訴人間並沒有信託或借名登記之意思
    合致，系爭土地登記於伊名下及要求過戶予楊麗美，均為上
    訴人之胞弟簡慈明出面與伊商談，伊僅被動配合，並未經簡
    慈明告知實際所有權人及實際出資之情形，連系爭土地位置
    、大小面積，現況作何使用，均無所知，未曾實際管理，伊
    遭罰鍰之際，亦係通知簡慈明處理，何人繳付罰鍰伊並不清
    楚，無任何債務不履行之情形等語，資為抗辯。對上訴人之
    上訴，其答辯聲明求為判決：駁回上訴，如受不利判決，願
    供擔保免為假執行之宣告。
三、下列事項為兩造所不爭執，應可信為真實：
（一）系爭土地原為訴外人詹秀英所有，於81年5月8日以買賣為
      名義登記被上訴人所有，於91年11月13日再以買賣為名義
      ，移轉登記予訴外人楊麗美所有。
（二）被上訴人具有自耕農身分，雖登記成為系爭土地所有權人
      ，惟並非實際出資買受。
（三）系爭土地登記為被上訴人所有期間，因閒置不用，遭臺北
      縣稅捐稽徵處裁處2,862,600元，並經臺灣板橋地方法院
      財務法庭加計執行費後，以2,882,672元強制執行，並查
      封系爭土地，嗣於繳清罰鍰始塗銷禁止處分登記。
四、按所謂信託乃指委託人將財產移轉或為其他處分，使受託人
    依信託本旨為受益人或為特定之目的，管理或處分信託財產
    之關係（信託法第1條參照）。本件上訴人主張兩造間就系
    爭土地存有信託關係，惟對於信託約定內容為何，卻陳稱未
    特別約定，且自承被上訴人僅保管系爭土地之所有權狀，其
    並未將系爭土地交由被上訴人保管等語（見本院卷第73頁背
    面、第44頁背面、第45頁），若所述屬實，則縱兩造間存有
    契約關係，亦與信託契約有間，難認兩造間確有信託關係存
    在。上訴人雖以被上訴人所提之「不動產信託契約書」為據
    ，主張兩造間確有信託關係等語，惟該契約書之信託人為林
    水寶及簡慈明，並非上訴人，且其簽署之日期為91年1月12
    日，亦非上訴人主張成立信託關係之81年間，上訴人據此主
    張兩造有信託關係，自屬無據。又縱兩造間就系爭土地有信
    託契約關係，惟上訴人自承並未將系爭土地交由被上訴人保
    管，業如前述，則系爭土地因閒置不用，致遭稅捐機關罰款
    2,862,600元，自與被上訴人無涉，被上訴人要無管理不當
    問題，自無因此應負損害賠償責任可言。綜上所述，上訴人
    並未舉證證明兩造間有信託關係，且縱有信託關係存在，被
    上訴人亦因未管理系爭土地而無管理不當之損害賠償責任，
    上訴人主張類推信託法第23條規定所為請求，於法無據。
五、從而，上訴人主張類推信託法第23條規定，訴請被上訴人給
    付250萬元及法定遲延利息，於法不合，不應准許，其假執
    行之聲請，亦失所附麗。原審為上訴人敗訴判決並駁回其假
    執行之聲請，理由雖與本院不同，惟結論並無違誤，上訴意
    旨指摘原判決此部分不當，聲明廢棄改判，為無理由，應予
    駁回。
六、據上論結，本件上訴為無理由。依民事訴訟法第449條第1項
    、第78條，判決如主文。
中    華    民    國   100    年    6     月    21    日
                    民事第九庭
                        審判長法  官  黃熙嫣
                              法  官  陳玉完
                              法  官  李國增
正本係照原本作成。
如不服本判決，應於收受送達後20日內向本院提出上訴書狀，其
未表明上訴理由者，應於提出上訴後20日內向本院補提理由書狀
（均須按他造當事人之人數附繕本）上訴時應提出委任律師或具
有律師資格之人之委任狀；委任有律師資格者，另應附具律師資
格證書及釋明委任人與受任人有民事訴訟法第466條之1第1項但
書或第2項（詳附註）所定關係之釋明文書影本。如委任律師提
起上訴者，應一併繳納上訴審裁判費。
中    華    民    國   100    年    6     月    22    日
                              書記官  李佳樺
附註：
民事訴訟法第466條之1（第1項、第2項）：
對於第二審判決上訴，上訴人應委任律師為訴訟代理人。但上訴
人或其他法定代理人具有律師資格者，不在此限。
上訴人之配偶、三親等內之血親、二親等內之姻親，或上訴人為
法人、中央或地方機關時，其所屬專任人員具有律師資格並經法
院認為適當者，亦得為第三審訴訟代理人。